臺灣桃園地方法院民事裁定
111年度司繼字第1650號
聲  明  人  吳昭明  



被  繼承人  吳璟鑫(亡)


上列聲明人聲明拋棄繼承事件，本院裁定如下：
    主      文
聲明駁回。
聲請程序費用由聲明人負擔。
    理      由
一、本件聲明意旨略以：緣被繼承人吳璟鑫於民國110年12月10
    日死亡，聲明人吳昭明為被繼承人吳璟鑫之第一順位繼承人
    ，爰檢呈被繼承人之除戶戶籍謄本、聲明人之戶籍謄本、繼
    承系統表及印鑑證明等件，聲明拋棄繼承權等語。
二、按繼承人得拋棄其繼承權；而遺產繼承人，除配偶外，依左
    列順序定之：(一)直系血親卑親屬。(二)父母。(三)兄弟姊
    妹。(四)祖父母，民法第1138條、民法第1174條第1項定有
    明文。前項拋棄，應於知悉其得繼承之時起三個月內以書面
    向法院為之，民法第1174條第2項定有明文。依上揭法條之
    文義解釋，係指繼承人知悉繼承開始之原因事實，因而覺知
    自己為法律上之繼承人時起算。又此3個月之除斥期間，本
    以繼承人客觀處於得知悉已為繼承人之事實狀態為認定，非
    謂尚須知悉有無繼承之遺產，且不因聲請人不知法律或對法
    律之誤解，而影響法律規定所發生之效力。次按「以日、星
    期、月或年定期間者，其始日不算入。」、「以日、星期、
    月或年定期間者，以期間末日之終止，為期間之終止。期間
    不以星期、月或年之始日起算者，以最後之星期、月或年與
    起算日相當日之前一日，為期間之末日。但以月或年定期間
    ，於最後之月，無相當日者，以其月之末日，為期間之末日
    」、「於一定期日或期間內，應為意思表示或給付者，其期
    日或其期間之末日，為星期日、紀念日或其他休息日時，以
    其休息日之次日代之。」，民法第120條第2項、第121條、
    第122條分別定有明文。
三、經查，被繼承人吳璟鑫於民國（下同）110年12月10日死亡
    ，而聲明人吳昭明為被繼承人吳璟鑫之子女乙情，業據聲明
    人提出之聲明人戶籍謄本、被繼承人除戶戶籍謄本及繼承系
    統表為證，並經本院查核屬實，堪予認定。而按前揭規定，
    被繼承人之第一順位繼承人無待其他繼承人之通知，即應於
    知悉被繼承人死亡時起3個月內以書面向法院為拋棄繼承之
    意思表示。然據聲明人所提之聲請狀，並未表示其係於何時
    且如何知悉被繼承人死亡一事，亦未提出任何證據或證明文
    件，是本院於111年6月9日發函通知聲明人補正。嗣聲明人
    於111年6月17日具狀自陳其於被繼承人死亡時即知悉被繼承
    人死亡一事，堪認聲明人於110年12月10日（即被繼承人死
    亡之日）即知悉被繼承人死亡而成為繼承人一事。而聲明人
    雖亦於同日具狀表示其係以政府機關之通知起算拋棄繼承時
    效，始於111年6月1日具狀聲明拋棄繼承等語，惟依首揭說
    明，拋棄繼承之法定期間係除斥期間，不因聲明人不知法律
    或對法律之誤解，而影響法律規定所發生之效力，是以聲明
    人上開抗辯，要無可採。準此，聲明人最遲本應於111年3月
    10日（按111年3月10日非例假日）前向本院聲明拋棄繼承。
    惟聲明人卻遲至111年6月1日始具狀聲明拋棄繼承，此有本
    院收狀收文章在卷可憑。從而，本件聲明人聲明拋棄繼承顯
    已逾法定期間三個月甚明，其聲明與法不合，無從准予備查
    ，應予駁回。　　
四、依家事事件法第132條第3項、第97條及非訟事件法第21條第
    1項前段裁定如主文。
五、如對本裁定抗告須於裁定送達後10日內向本院提出抗告狀，
    並應繳納抗告費新臺幣1,000元整。
中　　華　　民　　國　　111 　年　　6 　　月　　22　　日
                   家事法庭司法事務官　蔡淑蘭
以上正本係照原本作成。